【裁判字號】    97,訴,2916
【裁判日期】    980619
【裁判案由】    侵權行為損害賠償
【裁判全文】
臺灣板橋地方法院民事判決              97年度訴字第2916號
原      告  甲○○
訴訟代理人  吳文升律師
被      告  乙○○
上列當事人間請求侵權行為損害賠償事件，經本院於民國98年5
月19日言詞辯論終結，判決如下：
    主  文
被告應給付原告新臺幣拾陸萬仟陸佰捌拾壹元，及自民國九
十八年四月十日起至清償日止，按年息百分之五計算之利息。
原告其餘之訴駁回。
訴訟費用由被告負擔。
本判決第一項於原告以新臺幣拾萬元供擔保後，得假執行。但
被告如以新臺幣拾陸萬仟陸佰捌拾壹元預供擔保，得免為假
執行。
原告其餘假執行之聲請駁回。
    事實及理由
一、原告主張：
  (一)原告於民國96年3 月8 日晚上10時30分左右，在臺北縣三峽
    鎮○○路○ 段與光明路口，遭被告及姓名年籍不詳之成年男
    子3 人，共同基於傷害之犯意，由被告以拳頭及持木棍毆打
    原告，其餘3 人則予以圍毆，使原告受有鼻骨骨折、鼻中隔
    彎曲、左大姆指近端指骨骨折及右手第4 掌骨骨折之傷害。
    幸因原告躲進訴外人呂昆益擔任店長位在臺北縣三峽鎮○○
    路○ 段75之1 號「海宴火鍋店」廚房內，始未續遭傷害。被
    告上開傷害行為，經鈞院刑事庭以97年度簡字第8665號簡易
    判決判處被告共同傷害人之身體，累犯，處有期徒刑肆月，
    如易科罰金，以新臺幣壹仟元折算壹日確定。
  (二)原告因被告之侵權行為致受有上開傷害，於97年3 月13日住
    院接受鼻中隔鼻道成形手術、同年6 月13日再次接受鼻骨折
    凹陷矯正併鼻中隔骨移植手術，並陸續回診治療，但原告
    鼻樑仍有傾斜且鼻樑角度未如以往挺立，此有財團法人恩主
    公醫院診斷證明書可證。被告不法侵害原告之身體致原告受
    有傷害，為此爰依民法第184 條第1 項前段、第185 條第1
    項、第193 條第1 項及第195 條第1 項前段規定請求被告負
    損害賠償責任，請求金額如下：
  1.醫療費用： 18,681 元。原告因本件傷害至財團法人恩主公
    醫院就診，已扣除健保給付後之自費醫療費用，至97年11月
    21日止總計為18,681元，有財團法人恩主公醫院之收據可證
    。
  2.薪資損失：135,000 元。原告於本件事發當時，本從事極須
    手力技巧之按摩工作，月平均收入約為45,000元，惟因本件
    傷害致原告受有左大姆指近端指骨骨折及右手第4 掌骨折之
    傷害至今，原告左手大姆指仍無法正常彎曲、右手掌內鋼釘
    尚未移除，右手腕右手掌無法正常彎曲、握力不足，無法施
    力，因此，原告根本無法再從事按摩工作，原告為求生計，
    待雙手稍能行動時，僅能先改至工作危險性較高，工作環境
    較差之鐵工廠工作。因此，原告主張從97年3 月間受傷之日
    起至97年7 月間，共3 個月期間無法工作，以月薪45,000元
    計算工作損失為135,000 元。
  3.精神上損害賠償：60萬元。原告因被告之故意傷害行為，致
    受有鼻骨骨折、鼻中隔彎曲、左大姆指近端指骨骨折及右手
    第4 掌骨折之傷害。就原告鼻樑因傷凹陷彎曲，其影響原告
    外形有異甚重，自3 月受傷至6 、7 月手術完成期間，原告
    於整形結束之前，根本不願不敢出門亦恐懼面對自己，日日
    深怕手術或整形不成功致無法回復至原先狀態。又手術期間
    ，動輒血流不止，10天僅能用口呼吸，苦不堪言，至97 年6
    、7 月手術完成回復原先狀態後，才梢梢卸免上開恐懼之情
    。另原告鼻骨外形雖大致回復，然鼻骨內部日後將永遠受風
    濕及傷痛之苦。原告身心實遭受重大傷害。另請參酌被告及
    其他共犯係持球棍「惡意」毆打傷害原告，非如一般過失傷
    害可比擬，又本件當時非被告主動停止傷害，而係原告奮力
    逃脫並躲進商家逃難，否則恐生更大難以想像之傷害。又本
    件事發至今，被告自始否認犯行亦不願供出其他共犯，亦未
    與原告和解等情觀之，足見被告犯行手段惡劣、犯後毫無悔
    意，完全無視法治，其侵權行為實屬重大，更加深原告精神
    受有重大傷害。職是，依被告侵權行為之態樣、原告受傷程
    度及其影響程度等情狀，原告請求被告應給付100 萬元之非
    財產上損害，並為一部請求60萬元。
  4.綜上，原告請求被告損害賠償金額，包括醫療費用18,681元
    、工作損失135,000 元及精神上損害賠償60萬元，總計753,
    681元。
  (三)並聲明：1.被告應給付原告753,681 元，及自97年3 月9 日
    起至清償之日止，按年息百分之5 計算之利息。2.原告願供
    擔保，請准宣告假執行。
二、被告則以：對於原告請求賠償醫療費用部分不爭執；至於原
    告請求薪資損失部分，伊認為原告從事按摩工作每月薪資應
    以15,000元計算方合理；另原告請求精神慰撫金60萬元金額
    過高等語，資為抗辯。併為答辯之聲明：1.請求駁回原告之
    訴及其假執行之聲請。2.如受不利之判決，願供擔保請准宣
    告免為假執行。
三、得心證之理由：
  (一)被告應負侵權行為損害賠償責任：
    原告主張於上開時地遭被告及姓名年籍不詳之成年男子3 人
    ，共同基於傷害之犯意，由被告以拳頭及持木棍毆打原告，
    其餘3 人則予以圍毆，使原告受有鼻骨骨折、鼻中隔彎曲、
    左大姆指近端指骨骨折及右手第4 掌骨骨折等傷害，被告因
    上開傷害行為經本院刑事庭以97年度簡字第8665號簡易判決
    判處被告共同傷害人之身體，累犯，處有期徒刑肆月，如易
    科罰金，以新臺幣壹仟元折算壹日確定之事實，業據提出上
    開刑事簡易判決影本1 份及財團法人恩主公醫院診斷證明書
    影本3 份為證（見本院卷第7-11頁）為證，復經本院調取上
    開刑事案卷核閱無誤，且為被告所不爭執，堪信為真實。從
    而，原告請求被告應負侵權行為損害賠償責任，自屬有據。
  (二)原告得請求賠償之金額：
    按因故意或過失，不法侵害他人之權利者，負損害賠償責任
    ；數人共同不法侵害他人之權利者，連帶負損害賠償責任；
    不能知其中孰為加害人者，亦同；不法侵害他人之身體或健
    康者，對於被害人因此喪失或減少勞動能力或增加生活上之
    需要時，應負損害賠償責任；不法侵害他人之身體、健康、
    名譽、自由、信用、隱私、貞操，或不法侵害其他人格法益
    而情節重大者，被害人雖非財產上之損害，亦得請求賠償相
    當之金額，民法第184 條第1 項前段、第185 條第1 項、第
    193 條第1 項及第195 條第1 項前段分別定有明文。查被告
    因上開傷害行為致原告受有鼻骨骨折、鼻中隔彎曲、左大姆
    指近端指骨骨折及右手第4 掌骨骨折之傷害，俱如前述，故
    依前揭規定，被告自應負損害賠償責任。茲就原告請求之各
    項損害，分別審酌如下：
  1.醫療費用部分：
    原告主張因被告之傷害行為，致支出醫療費用18,681元乙節
    ，業據提出財團法人恩主公醫院收據等件為證（見本院卷第
    26-47頁），且為被告所不爭執，應予准許。
  2.薪資損失部分：
    原告主張本件事發當時，本從事極須手力技巧之按摩工作，
    月平均收入約為45,000元，因被告之傷害致原告左手大姆指
    迄起訴時仍無法正常彎曲、右手掌內鋼釘尚未移除，右手腕
    右手掌無法正常彎曲、握力不足，無法施力，因此無法再從
    事按摩工作，自97年3 月間受傷時起起至97年7 月間止，共
    3 個月期間無法工作，以月薪45,000元計算工作損失為135,
    000 元等情，就其每月平均收入45,000元及3 個月無法工作
    等節並未舉證以實其說，且為被告所爭執，並以原告從事按
    摩工作每月薪資應以15,000元計算方合理等語置辯。經本院
    依職權調取原告之稅務電子閘門財產所得調件明細表（見本
    院卷第19-20 頁），經核原告於95年、96年間並未申報薪資
    所得，自無從證明原告主張每月平均收入約為45,000元乙節
    屬實；而參諸被告抗辯原告從事按摩工作每月薪資應以15,0
    00元計算，本院認為適當，故原告每月薪資應以15,000元為
    當。又經本院依職權函詢財團法人恩主公醫院關於原告所受
    傷勢需休養始能恢復工作之期間，經該院回覆：病患（即原
    告）追蹤至97年11月12日，左大拇指肌力仍未完全恢復，仍
    會影響其按摩工作，需休養半年左右，肌力才能恢復至正常
    等語，有該院98年4 月24日（98）恩醫事字第0599號函及98
    年5 月14日（98）恩醫事字第0714號函各1 份在卷可憑（見
    本院卷第25-74 頁、79-81 頁），是原告主張3 個月無法工
    作乙節，應屬事實。從而，原告所受薪資損失應為45,000元
    （計算式：月收入15,000元x3個月=45,000 元），是原告請
    求薪資損失45,000元，應予准許；逾此金額之請求，則無理
    由，不應准許。
  3.精神慰撫金部分：
    本件原告因被告之傷害行為，致受有鼻骨骨折、鼻中隔彎曲
    、左大姆指近端指骨骨折及右手第4 掌骨骨折之傷害，原告
    精神上自受有相當之痛苦，原告依上開規定請求被告賠償精
    神上之損害，並無不合。爰審酌原告學歷為高中職畢業，未
    婚，家中經濟小康，目前從事沖床工作，每月平均收入約3
    、4 萬元，無動產與不動產；被告學歷為國中畢業，未婚，
    95年間有薪資所得共185,000 元，96年間有薪資所得共190,
    000 元，目前無工作，無動產與不動產，此經兩造陳明在卷
    （見本院卷第83頁反面），並有本院依職權調查之稅務電子
    閘門財產所得調件明細表附卷可稽（見本院卷第19-24 頁）
    等兩造之教育程度、經濟狀況，及原告所受傷害程度等一切
    情狀，認為本件原告請求之慰撫金以30萬元為適當，應予准
    許；原告請求之慰撫金逾30萬元部分，則屬過高，不應准許
    。
  3.從而，原告因本件侵權行為所受之損害總額為363,681元（
    計算式：醫藥費用18,681元＋薪資損失45,000元＋精神慰撫
    金300,000 元＝363,681 元）。
四、綜上所述，原告依民法第184 條第1 項前段、第185 條第1
    項、第193 條第1 項及第195 條第1 項前段規定請求被告負
    侵權行為損害賠償之法律關係，請求被告給付363,681 元，
    及自起訴狀繕本送達翌日即98年4 月10日起至清償日止，按
    年息百分之5 計算之法定利息，為有理由，應予准許。逾此
    部分之請求，為無理由，應予駁回。
五、假執行之宣告：
    本件原告陳明願供擔保，請准宣告假執行，經核原告勝訴部
    分並無不合，應予准許，爰酌定相當擔保金額宣告之，並依
    聲請宣告被告得預供擔保免為假執行。至原告敗訴部分，其
    假行之聲請已失所附麗，不應准許，併予駁回。
六、據上論結，本件原告之訴為一部有理由，一部無理由，依民
    事訴訟法第79條、第390 條第2 項、第392 條第2 項，判決
    如主文。
中    華    民    國    98    年    6     月    19    日
                  民事第二庭    法  官  張筱琪
以上正本係照原本作成
如對本判決上訴，須於判決送達後20日內向本院提出上訴狀
中    華    民    國    98    年    6     月    19    日
                                書記官  連思斐


司法院資訊處製作；財團法人民間司法改革基金會備份。
